【裁判字號】    91,易,224
【裁判日期】    920124
【裁判案由】    竊盜等
【裁判全文】
臺灣臺東地方法院刑事判決                          九十一年度易字第二二四號
    公  訴  人  臺灣臺東地方法院檢察署檢察官
    被      告  丁○○  男  二.
                乙○○  女  二.
右列被告因竊盜等案件，經檢察官提起公訴（九十一年度偵字第一四四六、一四五一
號），本院判決如左：
    主  文
丁○○竊盜，累犯，處有期徒刑伍月，如易科罰金，以參佰元折算壹日。又意圖為自
己不法之所有，而侵占離本人所持有之物，處罰金壹仟伍佰元，如易服勞役，以參佰
元折算壹日。
乙○○無罪。
    事  實
一、丁○○曾犯竊盜罪，經臺灣高等法院花蓮分院於民國八十九年十一月二十七日，
    以八十九年上易字第二八七號判處有期徒刑四月確定，於九十年九月十三日執行
    完畢。猶不知悔改：（一）於九十一年五月十七日上午十一時四十分許，偕其妻
    乙○○至臺東縣臺東市○○○路四二○號丙○○所經營之捷宇通訊行購買行動電
    話皮套，於丙○○返身入內取貨時，竟臨時起意，意圖為自己不法所有，徒手竊
    取放置於櫃檯內之ＮＯＫＩＡ牌、八三一○型、紅色行動電話一支（序號000
    000000000000號，價值約新臺幣（下同）一萬二千元）得手，嗣經
    丙○○報警處理，始循手機序號及店內監視器攝得之影像而查獲；（二）於九十
    一年五月三十日晚間某時，在同市○○路○段二一四巷六十二弄二號住處對面顯
    陽堂寺廟，拾獲甲○○所有、於同日上午八時許，在同市○○○路八十六巷二十
    六弄七號住處失竊之基雅牌、Ｑ一六八八型、白色行動電話一支（序號0000
    00000000000號、價值約三千元），竟意圖為自己不法之所有，將上
    開行動電話予以侵占入己，之後插入乙○○向中華電信股份有限公司申請之門號
    0000000000號ＳＩＭ卡使用，迄九十一年六月二十一日下午五時十分
    許，為警循線前往其上揭住處搜索，而查獲上情。
二、案經丙○○訴由臺東縣警察局報請及臺東縣警察局移送臺灣臺東地方法院檢察署
    檢察官偵查起訴。
    理  由
壹、本案陪席法官陳弘能雖在臺灣臺東地方法院檢察署九十一年度偵字第一四五一號
    偵查卷面檢察官欄內列名，惟查，臺灣臺東地方法院檢察署係於九十一年八月一
    日收受本案，原列名檢察官陳弘能隨即於同年月十九日轉任本院法官，遍觀全卷
    ，除卷面列名外，實際上未曾在本案中執行檢察官之職務，自不構成刑事訴訟法
    第十七條第七款之自行迴避事由，合先敘明。
貳、被告丁○○部分：
  一、右揭犯罪事實，業據被告丁○○於警詢及偵審中坦承不諱，復經同案被告乙○○於警詢及偵審中供明在卷，核與被害人丙○○、甲○○指述之情節相符，並
      經證人李榮興於警詢中證述在卷，且有被害人甲○○所立具之贓物品保領據一
      紙、偵審中勘驗筆錄各乙件、攫取自監視器翻拍相片八張、錄影帶一卷、通聯
      紀錄等在卷可稽，足徵被告丁○○之自白與事實相符。本件事證明確，被告丁○○犯行洵堪認定，應依法論科。
  二、核被告丁○○所為，係犯刑法第三百二十條第一項之竊盜罪、第三百三十七條
      之侵占離本人所持有之物罪。其所犯上開二罪間，犯意各別，手段互異，應分
      論並罰。查被告丁○○曾因竊盜罪，經臺灣高等法院花蓮分院判處有期徒刑四
      月確定，於九十年九月十三日執行完畢，有卷附臺灣高等法院被告全國前案紀
      錄表可按，其受有期徒刑之執行完畢，五年以內再犯本件有期徒刑以上之竊盜
      罪，為累犯，應就竊盜罪部分依法加重其刑。爰審酌被告丁○○素行不佳，惟
      犯後尚能坦承犯行，態度良好，及其犯罪動機、目的、手段、及所得利益等一
      切情狀，量處如主文第一項所示之刑，並諭知易科罰金及易服勞役之折算標準
      。
參、被告乙○○部分：
  一、本件公訴意旨略以：被告乙○○與其夫丁○○基於共同意圖為自己不法所有之
      犯意聯絡，於九十一年五月十七日上午十一時四十分許，在臺東縣臺東市○○○路四二○號丙○○所經營之捷宇通訊行，由被告乙○○向丙○○稱欲購買行
      動電話皮套，並先觀看放置ＮＯＫＩＡ牌、八三一○型、紅色行動電話（序號
      000000000000000號）之櫃檯，嗣趁丙○○返身入內取貨時，
      由被告乙○○在旁觀看把風，被告丁○○將右手伸入櫃檯內撥動上開ＮＯＫＩ
      Ａ牌行動電話一支，再以左手拿取該行動電話後，交由右手，迅速放入右後褲
      袋之方式竊取該行動電話，得手後，旋即一起離開該店，迄九十一年六月二十
      一日，為警循線前往被告住處搜索，而查獲上情。因認被告乙○○涉有刑法第
      三百二十條第一項之竊盜罪嫌。
  二、按犯罪事實應依證據認定之，無證據不得推定其犯罪事實；不能證明被告犯罪
      者，應諭知無罪之判決，刑事訴訟法第一百五十四條、第三百零一條第一項分
      別定有明文。又認定犯罪事實所憑之證據，雖不以直接證據為限，間接證據亦
      包括在內，然無論直接或間接證據，其為訴訟上之證明，須於通常一般之人均
      不致於有所懷疑，而得確信其為真實之程度者，始得據之為有罪之認定，倘其
      證明尚未達到此一程度，而有合理性懷疑之存在時，即無從為有罪之認定，最
      高法院著有七十六年台上字第四九八六號判例可資參照。復犯罪事實依法應依
      證據認定之，不得僅以被告之反證不成立，持為認定犯罪之論據；事實審法院
      對於證據之取捨，依法雖有自由判斷之權，然積極證據不足證明犯罪事實時，
      被告之抗辯或反證縱屬虛偽，仍不能以此資為積極證據應予採信之理由；再被
      告否認犯罪事實所持之辯解，縱屬不能成立，仍非有積極證據足以證明其犯罪
      行為，不能遽為有罪之認定，最高法院迭著有二十一年上字第四七四號、三十
      年上字第四八二、一八三一號等判例足供參考。
  三、公訴意旨認被告乙○○涉有刑法第三百二十條第一項之竊盜罪嫌，無非係以：
      右揭犯罪事實，業據被害人丙○○分別於警詢及偵查中證述在卷，並有店內監
      視器翻拍相片、錄影帶、勘驗筆錄在卷可按，而被告乙○○雖否認犯行，惟所
      辯前後不一，顯係卸責之詞等為其主要論據。訊據被告乙○○固不否認有於上
      開時地與被告丁○○一同至丙○○所經營之捷宇通訊行購買行動電話皮套，及
      有看到被告丁○○竊取行動電話之事實，然堅詞否認有何公訴意旨所指之竊盜
      犯行，辯稱：伊確實是要去買手機皮套，是店員進去取貨時，被告丁○○臨時
      起意偷手機的，伊事先並不知情，與被告丁○○並沒有犯意聯絡，也沒有幫被
      告丁○○把風等語。
  四、經查：
  （一）被害人丙○○固於警詢時指述：伊調閱錄影帶觀看，發現被告乙○○假裝與
        伊談話要購買手機皮套，被告丁○○則俟機行竊，等伊入內拿皮套時，被告
        丁○○就順手竊取櫃檯內之手機等語。惟被害人丙○○並未親眼目睹被告二
        人如何共謀行竊，其所言被告乙○○佯與其談話等語，僅為個人推測之詞，
        自難僅憑其上開指述遽認被告乙○○涉有上開竊盜之犯行。
  （二）被告丁○○於被害人丙○○第二度入內拿取手機皮套時動手竊取手機，被告
        乙○○則在旁觀看，並未動手；而被告乙○○於被告丁○○竊取手機時，除
        曾抬頭望監視器一眼外，過程中均注視丁○○動作，其間二人均未交談等情
        ，有檢察官於偵查中及本院調查時之勘驗筆錄各一份在卷可稽，堪予認定。
        以此觀之，本件實際著手竊取手機者僅為被告丁○○一人，而衡諸常情，於
        竊盜過程中擔任把風者，必負責注視四週動態，並隨時提醒行竊者，以免犯
        行敗露。以本案言，在行竊當時，有可能遭他人進入現場而發覺犯行者，一
        為被告二人左前方取貨處，即被害人丙○○可能回至櫃檯之方向；一為被告
        二人後方店門口處，即其他顧客隨時可能進入店內之方向，是倘為避免他人
        發覺，把風者必特別留意被告二人左前方及後方之進出情形，惟觀之影帶內
        容，被告乙○○並未有任何前後瞻顧觀望之舉，亦未與被告丁○○有何交談
        或有任何示意之動作，此有上揭勘驗筆錄及相片在卷可稽，顯然與一般把風
        者之行止有別，要難僅以被告乙○○當場注視被告丁○○之犯行且未予制止
        乙情，即遽認其當時係擔任把風工作，並與被告丁○○有犯意聯絡及行為分
        擔。
  （三）況被害人丙○○於本院審理時亦稱：當天伊前後離開櫃檯進去找皮套約三次
        ，每次約二分鐘左右，前幾次入內找皮套出來後，被告二人都是在吊飾旁邊
        ，最後一次出來，才發現被告二人在櫃檯旁邊等語（見本院九十二年一月十
        日審理筆錄），與勘驗筆錄所載：被害人丙○○前後二次入內找尋手機皮套
        ，被告丁○○是在被害人第二次入內時始動手竊取手機之情形大致相符。是
        依常理判斷，倘被告二人一開始即謀議以購買手機皮套為由，實際上意在竊
        取手機，則其等焉能一開始即預料到被害人會入內拿取手機皮套而形成下手
        行竊時機？又即令如其等所料，被害人果因無適當貨式而入內尋找手機皮套
        ，且店內亦無其他顧客，然其等為何卻又捨此大好時機而不下手行竊？亦未
        利用此一時機靠近放置手機之櫃檯搜尋行竊目標？況且，若謂被告二人事先
        即意料到被害人將二度入內尋找手機皮套，並謀議於該時機由被告丁○○下
        手行竊，此種推論顯亦不符一般經驗法則。綜上各情，參以被告丁○○自警
  詢以迄歷次偵審，亦均供述係伊個人臨時起意行竊，被告乙○○事先並不知
        情等語。依常理判斷，被告乙○○所辯稱，係被告丁○○臨時起意竊取手機
        一節，應堪採信。
  （四）另被告乙○○對於是否目擊被告丁○○行竊一節，固然前後供述不一，且於
        偵查中陳稱：如果伊承認，怕入監執行，子女還小將無人照顧等語。惟查，
        依勘驗結果，固然足以證明被告乙○○確有目擊被告丁○○竊取手機之犯行
        ，惟究非親身參與竊盜之構成要件行為，而單純的目擊竊盜犯行亦與擔任把
        風有間，尚無法以此一證據即認定其與被告丁○○間有何犯意聯絡。而被告
        乙○○固於偵查中陳述：如果承認，怕入監執行等語。惟此係被告乙○○否
        認看到被告丁○○偷竊，經檢察官勘驗錄影帶後，所為之回答。細繹其意，
        所謂之「承認」，乃指看到被告丁○○竊盜一事，此觀之偵訊過程自明（詳
        見九十一年十月九日偵訊筆錄），公訴人執此反證被告乙○○有共同竊盜犯
        行，容有誤會。另觀諸被告乙○○自警詢以至偵審中均堅詞否認事先知道被
        告丁○○會竊盜，然直至本院審理時猶請求本院能予以緩刑，以讓其能照顧
        小孩，並稱：不知道看丁○○偷，沒有阻止不知是否構成犯罪等語，及其並
        無任何前科紀錄（參卷附臺灣高等法院被告乙○○全國前案紀錄表）等情，
        更可信被告乙○○之所以自認：如果承認，怕被執行等語，係在對法律認識
        不足，誤以為未阻止其夫即被告丁○○竊盜，亦會構成犯罪之懼怕心理下所
        為之回答，尚難以其有此供述即採之為對其不利之證據。是以，被告乙○○
        雖目擊被告丁○○行竊經過，惟其在法律上並無任何防止之作為義務，不得
        以其有供述前後不一及知悉被告丁○○有竊盜犯行，即認其與被告丁○○有
        何犯意之聯絡及行為之分擔。
  五、綜上所述，被告乙○○所涉上開竊盜犯行，尚屬無從證明。此外，復查無其他
      積極證據足資認定被告乙○○有何竊盜之犯行，且亦查無其他積極事證足認被
      告乙○○與同案被告丁○○間就上開竊盜犯行有何犯意聯絡及行為分擔，揆諸
      前揭之說明，自應為被告乙○○無罪之諭知。
據上論斷，應依刑事訴訟法第二百九十九條第一項前段、第三百零一條第一項，刑法
第三百二十條第一項、第三百三十七條、第四十七條、第四十一條第一項前段、第四
十二條第二項，罰金罰鍰提高標準條例第一條前段、第二條，判決如主文。
本案經檢察官洪政和到庭執行職務
中      華      民      國      九十二      年      一    月  二十四    日
                                  臺灣臺東地方法院刑事庭
                                      審判長法  官  楊力進
                                            法  官  陳弘能
                                            法  官  范乃中
右正本證明與原本無異。
如不服本判決，應於判決送達後十日內向本院提出上訴狀。（須附繕本）
「切勿逕送上級法院」
                                            書記官  陳俊德
中      華      民      國      九十二      年      一    月  二十四    日
附記
中華民國刑法第三百二十條第一項
 (普通竊盜罪、竊佔罪)
意圖為自己或第三人不法之所有，而竊取他人之動產者，為竊盜罪，處五
年以下有期徒刑、拘役或五百元以下罰金。
中華民國刑法第三百三十七條
 (侵占遺失物罪)
意圖為自己或第三人不法之所有，而侵占遺失物、漂流物或其他離本人所
持有之物者，處五百元以下罰金。


司法院資訊處製作；財團法人民間司法改革基金會備份。
